臺灣板橋地方法院刑事判決　　　　　　 100年度訴字第2706號
公　訴　人　臺灣板橋地方法院檢察署檢察官
被　　　告　劉曉玲
上列被告因違反毒品危害防制條例案件，經檢察官提起公訴（10
0 年度毒偵字第6407號），被告於本院準備程序進行中就被訴事
實為有罪之陳述，經本院合議庭裁定由受命法官獨任進行簡式審
判程序，判決如下：
    主  文
劉曉玲施用第一級毒品，累犯，處有期徒刑捌月。
    事  實
一、劉曉玲前於民國89年間，因施用毒品案件，經本院以89年度
    毒聲字第4733號裁定送觀察、勒戒後，於89年8 月4 日入臺
    北看守所附設勒戒所執行觀察勒後，認有繼續施用之傾向，
    經本院以89年毒聲字第4983號裁定令入戒治處所施以強制戒
    治，於89年8 月30日入桃園女子監獄戒治所施以強制戒治後
    ，依臺灣板橋地方法院檢察署檢察官命令而於90年2 月22日
    停止處分出所，並經臺灣板橋地方法院檢察署檢察官以90年
    戒毒偵字第584 號處分書為不起訴處分確定；又於(一)92年間
    ，因施用毒品案件，經本院以92年度訴字第1064號判決判處
    有期徒刑8 月確定，於93年1 月9 日入監，於93年9 月4 日
    因縮短刑期期滿執行完畢；再於(二)96年間，因施用毒品案件
    ，經本院以96年度訴字第3078號判處有期徒刑9 月確定；復
    於(三)97年間，因施用毒品案件，經臺灣士林地方法院以98年
    度審訴字第82號判決判處有期徒刑9 月、3 月，應執行有期
    徒刑10月，嗣經上訴，經臺灣高等法院以98年度上訴字第17
    71號駁回上訴確定。上開(二)(三)2 案件經接續執行，於97年12
    月1 日入監，於99年5 月25日縮刑期滿執行完畢。詎仍不知
    悔改，復基於施用第一級毒品海洛因之犯意，於100 年6 月
    21日某時許，在新北市某處，將海洛因加水後以注射針筒注
    射靜脈方式，施用第一級毒品海洛因1 次。嗣警方因另案經
    聽查知劉曉玲涉犯毒品危害防制條例案件，持搜索票至劉曉
    玲位於新北市○○區○○街103 巷30之3 號住處搜索，並經
    警採集尿液送請鑑驗後，結果呈鴉片類陽性反應，始悉上情
    。
二、案經桃園縣政府警察局龍潭分局移送臺灣桃園地方法院檢察
    署檢察官呈請臺灣高等法院檢察署檢察長核轉臺灣板橋地方
    法院檢察署檢察官偵查起訴。
    理  由
一、本案被告劉曉玲所犯係死刑、無期徒刑、最輕本刑為3 年以
    上有期徒刑以外之罪，其於準備程序中就前揭被訴事實為有
    罪之陳述，經受命法官告知簡式審判程序之旨，並聽取其與
    公訴人之意見後，本院認無不得或不宜改依簡式審判程序進
    行之情事，依刑事訴訟法第273 條之1 第1 項、第284 條之
    1 規定，裁定本案由受命法官獨任進行簡式審判程序；且依
    刑事訴訟法第273 條之2 及第159 條第2 項規定，不適用傳
    聞法則有關限制證據能力之相關規定，合先敘明。
二、上開犯罪事實，業據被告於本院審理時均坦承不諱（見本院
    100 年度訴字第2706號卷第24頁、第26頁背面），且被告於
    100 年6 月22日上午9 時30分許為警採集尿液，經正修科技
    大學超微量研究科技中心以EIA 酵素免疫分析法為初步檢驗
    ，再以GC /MS氣相層析/ 質譜儀法為確認檢驗結果，呈毒品
    海洛因代謝物嗎啡陽性反應，此有桃園縣政府警察局龍潭分
    局被採尿人尿液暨毒品真實姓名與編號對照表、正修科技大
    學超微量研究科技中心100 年7 月11日報告編號R00-0000-0
    00號尿液檢驗報告各1 紙在卷可稽（見臺灣桃園地方法院檢
    察署100 年度毒偵字3183號第29頁、第50頁），足認被告上
    開自白核與事實相符，堪以採信。
三、按毒品危害防制條例於92年7 月9 日修正公佈，自93年1 月
    9 日施行，其中第20條、第23條將施用毒品之刑事處遇程式
    ，區分為「初犯」及「五年內再犯」、「五年後再犯」。依
    其立法理由之說明：「初犯」，經觀察、勒戒或強制戒治後
    ，應為不起訴處分或不付審理之裁定；經觀察、勒戒或強制
    戒治執行完畢釋放後，「五年內再犯」者，因其再犯率甚高
    ，原實施之觀察、勒戒及強制戒治既已無法收其實效，爰依
    法追訴或裁定交付審理。至於經觀察、勒戒或強制戒治執行
    完畢釋放後，「五年後再犯」者，前所實施之觀察、勒戒或
    強制戒治已足以遮斷其施用毒品之毒癮，為期自新及協助其
    斷除毒癮，仍適用「初犯」規定，先經觀察、勒戒或強制戒
    治之程式。從而依修正後之規定，僅限於「初犯」及「五年
    後再犯」二種情形，始應先經觀察、勒戒或強制戒治程式。
    倘被告於5 年內已再犯，經依法追訴處罰，縱其第三次（或
    第三次以上）再度施用毒品之時間，在初犯經觀察、勒戒或
    強制戒治執行完畢釋放5 年以後，已不合於「五年後再犯」
    之規定，且因已於「五年內再犯」，顯見其再犯率甚高，原
    實施觀察、勒戒或強制戒治，已無法收其實效，即應依該條
    例第10條處罰（最高法院95年度第7 次刑事庭會議決議要旨
    參照）。被告前於89年間，因施用毒品案件，經本院以89年
    度毒聲字第4733號裁定送觀察、勒戒後，於89年8 月4 日入
    臺北看守所附設勒戒所執行觀察勒後，認有繼續施用之傾向
    ，經本院以89年毒聲字第4983號裁定令入戒治處所施以強制
    戒治，於89年8 月30日入桃園女子監獄戒治所施以強制戒治
    後，依臺灣板橋地方法院檢察署檢察官命令而於90年2 月22
    日停止處分出所，並經臺灣板橋地方法院檢察署檢察官以90
    年戒毒偵字第584 號處分書為不起訴處分確定；又於92年間
    ，因施用毒品案件，經本院以92年度訴字第1064號判決判處
    有期徒刑8 月確定，於93年1 月9 日入監，於93年9 月4日
    因縮短刑期期滿執行完畢，則被告於觀察勒戒執行完畢釋放
    後，5 年內已再犯施用毒品犯行，復犯本件之施用毒品罪，
    則本件犯行距前次觀察、勒戒釋放後雖逾5 年，惟核與毒品
    危害防制條例第20條第3 項所定「5 年後再犯」之立法意旨
    不符，揆諸上開說明，仍應予追訴、處罰。綜上，本件事證
    明確，被告犯行堪予認定，應依法論科。
四、論罪科刑：
  (一)查海洛因屬毒品危害防制條例第2 條第2 項第1 款所規定之
    第一級毒品，是核被告所為，係犯毒品危害防制條例第10條
    第1 項之施用第一級毒品罪。被告持有第一級毒品，復進而
    施用，其持有毒品之低度行為，應為施用第一級毒品之高度
    行為所吸收，不另論罪。
  (二)被告前有如事實欄所載犯罪科刑及執行完畢之紀錄，有臺灣
    高等法院被告全國前案紀錄表1 份在卷可稽，其於有期徒刑
    執行完畢5 年以內，故意再犯本件有期徒刑以上之罪，為累
    犯，應依刑法第47條第1 項加重其刑。
  (三)爰審酌被告前已因施用毒品案件經觀察、勒戒並已入監服刑
    ，卻未能徹底戒除毒癮，再犯毒品案件，經法院論罪科刑，
    又犯本件施用第一級毒品罪，實屬不該，惟其所犯屬自戕行
    為與其犯後坦承犯行，並積極作證、配合檢警偵辦相關毒品
    危害防制條例案件，且已自行接受醫院美沙冬之戒癮治療（
    見本院100 年度訴字第2706號卷第28頁），態度甚佳等一切
    情狀，量處如主文所示之刑，以示懲儆。
據上論斷，應依刑事訴訟法第273 條之1 第1 項、第299 條第1
項前段，毒品危害防制條例第10條第1 項，刑法第11條前段、第
47條第1 項，判決如主文。
本案經檢察官周芳怡到庭執行職務。
中    華    民    國   100    年    12    月    30    日
                  刑事第十二庭  法  官  廣于霙
以上正本證明與原本無異。
如不服本判決，應於判決送達後10日內敘明上訴理由，向本院提
出上訴狀 (應附繕本) ，上訴於臺灣高等法院。其未敘述上訴理
由者，應於上訴期間屆滿後20日內向本院補提理由書「切勿逕送
上級法院」。
中    華    民    國   100    年    12    月    30    日
                                書記官  鍾惠萍
附錄論罪科刑法條：
毒品危害防制條例第10條
施用第一級毒品者，處6 月以上5 年以下有期徒刑。
施用第二級毒品者，處3 年以下有期徒刑。